最高法院刑事判決　　　　　　九十四年度台上字第一六三七號
　　上　訴　人　甲○○
　　　　　　　　　　　　之2號.
上列上訴人因強盜案件，不服台灣高等法院中華民國九十四年一
月二十六日第二審判決（九十三年度上訴字第三五六六號，起訴
案號：台灣基隆地方法院檢察署九十三年度偵緝字第一四一號）
，提起上訴，本院判決如下：
    主  文
原判決撤銷，發回台灣高等法院。
    理  由
本件原判決撤銷第一審所為上訴人甲○○科刑之不當判決，改判
仍論處上訴人共同意圖為自己不法之所有，攜帶兇器，以強暴至
使不能抗拒，而取他人之物及使其交付，累犯罪刑，固非無見。
惟查：(一)、民國（下同）九十二年二月六日修正公布之刑事訴訟
法第一百五十九條第一項規定被告以外之人於審判外之言詞或書
面陳述，除法律有規定者外，不得作為證據。上開規定並於九十
二年九月一日起施行。原判決理由二之(一)、之(二)、之(三)項分別援
引被害人李照雄警訊及偵查中之指訴，共犯邵明德偵查中之供述
，及證人尤朱美燕、廖敏宏二人在偵查中之證述等，資作認定上
訴人甲○○強盜罪刑之證據。然卻未說明上開被告以外之人於審
判外傳聞證據之陳述，如何符合例外之規定，得作為證據之法律
上理由，已難謂合。(二)、又證據之證明力，固屬於法院判斷之自
由，惟證人所作先後不同之證言，何者可採，事實審法院本於調
查所得之資料仍應詳加審認並為闡述，方足以昭折服。倘證據之
本身存有瑕疵，則在此瑕疵未能究明以前，遽採為有罪之根據，
即難謂適法。卷查共犯邵明德於九十三年三月十四日警訊中供稱
：「因為我與我一名朋友鄭景文相約三月七日一同出國……而在
三月六日晚上八點左右我回到他家……我一進鄭景文家發現甲○
○正在把玩乙把西瓜刀，並一直說最近沒錢花用想搶劫錢財來花
用……後約二十一時左右甲○○就邀我外出……併同步行至基隆
市○○路與忠三路口，由甲○○隨意攔乘乙部計程車，上車後甲
○○即向司機表示要去八堵中華貨櫃場，而該車行經八德路時甲
○○突然西瓜刀交給我，並向司機大喊搶劫要他路邊停車，我將
西瓜刀架在該司機的脖子叫他不要動，後在該車停車後甲○○就
到前座搜刮司機的財物及乙具行動電話……」（見偵字第一一九
三號影印卷第七頁），嗣於同日檢察官偵查中亦作同樣之供述（
見同上偵卷第二十五頁）。且迄至九十三年三月二十五日檢察官
訊問時，共犯邵明德猶仍答稱：「（當天與你一起行是何人？）
，甲○○。（刀子是何人的？），甲○○。」（見同上偵卷第四
十三頁）。嗣於九十三年五月二十七日偵查中始改口證稱：「（
強盜當天是你或甲○○拿刀架著司機？）是我拿刀的。」，「（
那你在審判中為何說是甲○○？提示筆錄）其實是我拿刀的，我
在審判中是想交保，所以說是甲○○拿刀。」（見偵緝字第一四
一號卷(二)第六十八頁），及同年十一月二十日第一審審理時亦結
證陳稱：「（檢察官問：之前你在審判、偵查中曾說你在鄭景文
家，刀是甲○○交給你的？）是的。」（第一審卷第一三七至一
三八頁），「（審判長問：你說是你拿刀押住李照雄，刀從何處
來？）買的，我記得是早上去買，本來是要在家裡用。」，「（
審判長問：自己去買或是和別人去買？）自己去買的。」（見第
一審卷第一四一至一四二頁）等語，先後所供顯然不一，實情若
何？尚欠明瞭，仍有待再加詳究釐清。原審未在此瑕疵究明以前
，遽採為有罪之根據，且又未詳為闡述，其所以採取或捨棄憑以
認定之理由，自嫌速斷，並不足以昭折服。上訴意旨執此指摘原
判決不當，非無理由，應認原判決有撤銷發回更審之原因。
據上論結，應依刑事訴訟法第三百九十七條、第四百零一條，判
決如主文。
中　　華　　民　　國　九十四　年　　三　　月　三十一　日
                      最高法院刑事第八庭
                          審判長法官  呂　潮　澤
                                法官  吳　昆　仁
                                法官  孫　增　同
                                法官  吳　昭　瑩
                                法官  趙　文　淵
      本件正本證明與原本無異
                                      書  記  官
中　　華　　民　　國　九十四　年　　四　　月　　六　　日
                                                      Ｃ
